福建高等法院金門分院刑事判決　　　　　　　　　　　九十二年度選上訴字第四號
　　上　訴　人
　　即　被　告　甲○○○
　　選任辯護人　文鍾奇律師
右上訴人因違反公職人員選舉罷免法案件，不服福建金門地方法院中華民國九十二年
五月二十七日第一審判決（九十一年度連訴字第九號，起訴案號：福建金門地方法院
檢察署九十一年度連選偵字第二號）提起上訴，本院判決如左：
    主  文
原判決撤銷。
甲○○○連續對於該選舉區內之團體，假借捐助名義行求財物，使其團體之構成員，
投票權為一定之行使，處有期徒刑陸月，併科罰金新台幣陸拾萬元，有期徒刑如易科
罰金，以佰元折算壹日，罰金如易服勞役，以罰金總額與陸個月之日數比例折算，
褫奪公權貳年，緩刑貳年，緩刑期內付保護管束。
    事  實
一、甲○○○係登記參選連江縣莒光鄉第七屆鄉民代表之候選人，基於使該選區內有
    投票權之人及團體之構成員，投票權為一定之行使，並促使其等投票支持自己，
    俾能順利當選之概括犯意，先後於民國（下同）九十一年五月十二日十九時許及
    同年月十三日十九時許，分別利用在連江縣莒光鄉敬恆國中禮堂及東莒國小禮堂
    ，舉辦母親節慶祝茶會時，事先提供茶會摸彩獎品，再利用摸彩前提供獎品者可
    上台演講之機會，向在場有投票權之莒光鄉鄉民王大捷、曹以樹、陳家發、簡淑
    華、曹天金、鄭鴻明、謝春寶、婦女會構成員張淑如、劉灼仙、現場六十五歲以
    上之老人及其他不特定有投票權之人，表示：「由於鄉內活動經費不足，如果我
    當選本屆鄉代的話，我將捐出薪資贊助鄉親出國旅遊，十人出團補助新台幣（下
    同）一千元，二十人出團補助一萬元，鄉內六十五歲以上老人生日每人一千元，
    婦女會每月補助活動費一萬元，寺廟每年捐助一萬元，請各位一定要支持我當選
    」等語，假借贊助及捐助名義，對該選舉區內之團體及有投票權人，行求賄賂，
    希冀該團體之構成員及有投票權人能於九十一年六月八日鄉民代表選舉日，投票
    予甲○○○。
二、案經連江縣警察局報請福建金門地方法院檢察署檢察官偵查起訴。
　　理  由
一、訊據上訴人即被告甲○○○於本院最後審理時承認犯罪，並經秘密證人王體積（
    化名，真實姓名詳卷）於偵訊時證述無訛（見偵十五號卷第十九頁公文封內、偵
    十三號卷第十二頁），核與證人王大捷於偵查中（見偵十三號卷第二九頁）、陳
    家發、曹立志於偵查、審判中（見偵十三號卷第三六、三七頁、原審卷第三二頁
    、本院卷第六六至七二頁）、陳春於審判中（見本院卷第七三頁）證述之意旨
    相符，此外並有秘密證人與被告間談話錄音帶及譯文（見偵十五號卷第十九頁公
    文封內）在卷足憑，被告之自白與事實相符，堪信為真實，本件事證明確，被告
    犯行堪以認定。
二、按刑事法上關於妨害投票罪之成立，係對有投票權之人，行求期約或交付賄賂，
    或其他不正利益，而約其不行使投票權或為一定之行使者為條件。所謂行求，即
    對有投票權人提出某種希望，促使對方應允之謂，一有行求，即應成立該罪，不
    以他方承諾為必要 (最高法院五十一年度臺上字第二號判決意旨參照)。又行求
    賄賂，或其他不正利益，祇須行賄人自行向對方提出特定賄賂或不正當利益，以
    備交付之，即足當之，並不以提供現實之財物為必要，即以言語或文字許諾，給
    與一定之報酬者亦屬之，此亦有最高法院八十六年度臺上字第四七一○號判決意
    旨足資參照。核被告所為，係犯公職人員選舉罷免法第九十條之一第一項賄選罪
   、第九十一條第一項第一款對於團體行賄罪。被告先後二次對於有投票權之人及
    選舉區內之團體，行求賄賂，約其投票權為一定行使之行為，時間緊接，方法相
    同，顯均係基於概括之犯意反覆為之，為連續犯，應依刑法第五十六條之規定以
    一罪論，並依法加重其刑。被告一行求賄賂行為，而犯上述二罪，為想像競合犯
    ，應依刑法第五十五條前段規定，應從一重論以第九十一條第一項第一款對於選
    舉團體行賄罪。
三、原審認被告甲○○○罪證明確，予以論罪科刑，固非無見。惟(一)原審於理由欄先
    認被告所為，係犯公職人員選舉罷免法第九十條之一第一項賄選罪、第九十一條
    第一項第一款對於選舉團體行賄罪及刑法第一百四十四條投票行賄罪，後又認公
    職人員選舉罷免法第九十條之一第一項為刑法第一百四十四條之特別法，而優先
    適用公職人員選舉罷免法第九十條之一第一項之規定，卻復於據上論斷欄論列刑
    法第一百四十四條，其論述前後矛盾，容有末洽。(二)所謂行求，係指行賄人自行
    向對方提出賄賂或不正利益，以備交付，祗以行賄者一方之意思表示為已足，不
    以受賄者之允諾為必要；至所謂期約，係指行賄者與受賄者雙方就期望而為約定
    於一定期間內交付賄賂或不正利益，乃雙方意思已合致而尚待交付，本件原審事
    實欄認定之事實，係被告一方意思表示向有投票權人及選舉區內之團體行求賄賂
    ，尚未達與受賄者有意思表示之合致，原判決主文卻論以行求期約，主文與事實
    之間不相符合，亦有末合。(三)公職人員選舉罷免法第九十條之一第一項及第九十
    一條第一項第一款，並無罰金罰鍰提高標準條例第一條前段之適用，原判決予以
    論列同有違誤，併予指明。被告甲○○○上訴意旨，否認犯罪雖無理由，惟原判
    決既有可議，自應由本院予以撤銷改判。爰審酌選舉為實現民主政治重要之舉才
    方式，應在公平、公開、公正、合法之前提下進行，而賄選敗壞選舉風氣且戕害
    政治清明，每逢選舉政府均大力宣導不得從事賄選行為，被告投身鄉民代表選舉
    為求勝選，竟對於選區內有投票權之人及團體之構成員，以行求賄賂之方式，促
    使其等投票支持自己，破壞選風及公平競爭，本應予以嚴懲，惟念其並無前科，
    素行良好，最後承認犯罪，態度尚稱良好等一切情狀，量處如主文第二項所示之
    刑，並諭知易科罰金及易服勞役之折算標準。並依公職人員選舉罷免法第九十八
    條第三項之規定，併予宣告褫奪公權二年。又被告前未曾受有期徒刑以上刑之宣
    告，有台灣高等法院被告全國前案紀錄表在可稽（見本院卷第二五頁），其因一
    時失慮，偶罹刑典，事後已坦承犯行，深具悔意，經此偵審程序及科刑之宣告後
    ，當知所警惕，而無再犯之虞，本院因認暫不執行其刑為當，予以宣告緩刑二年
    ，又被告欲以行求賄賂方式，達成當選目標，足見其處事觀念有待加強，應由觀
    護人以專業知識加以輔導，爰併宣告緩刑期內付保護管束，用啟自新。
據上論斷，應依刑事訴訟法第三百六十九條第一項前段、第三百六十四條、第二百九
十九條第一項前段，公職人員選舉罷免法第九十條之一第一項、第九十一條第一項第
一款、第九十八條第三項，刑法第十一條前段、第五十六條、第五十五條、第四十一
條第一項前段、第四十二條第三項、第三十七條第二項、第七十四條第一款、第九十
三條第一項，罰金罰鍰提高標準條例第二條，判決如主文。
本案經檢察官陳瑞仁到庭執行職務。
中　　　華　　　民　　　國　　　九十三　　年　　五　　　月　　二十七　　日
                                福建高等法院金門分院刑事庭
　                                  審判長法  官　李　炫　德
  　         法  官　李　錦　樑
    　                                    法  官　紀　文　勝
右正本證明與原本無異。
如不服本判決，應於收受送達後十日內向本院提出上訴書狀，其未表明上訴理由者，
並應於提出上訴後十日內向本院補提理由書狀（均須按他造當事人之人數附繕本）。
中　　　華　　　民　　　國　　　九十三　　　年　　　六　　　月　　九　　日
　　　　　　　　　　　　　　　　　　　　　書記官　李　麗　鳳
附錄本案論罪科刑法條
刑法第一百四十四條：
對於有投票權之人，行求、期約或交付賄賂或其他不正利益，而約其不行使投票權或
為一定之行使者，處五年以下有期徒刑，得併科七千元以下罰金。
公職人員選舉罷免法第九十條之一第一項：
對於有投票權之人，行求期約或交付賄賂或其他不正利益，而約其不行使投票權或為
一定之行使者，處五年以下有期徒刑，得併科新台幣四十萬元以上四百萬元以下罰金
。
公職人員選舉罷免法第九十一條第一項第一款：
有左列行為之一者，處五年以下有期徒刑，併科新臺幣五十萬元以上五百萬元以下罰
金：
一、對於該選舉區內之團體或機構，假借捐助名義，行求期約或交付財物或其他不正
    利益，使其團體或機構之構成員，不行使投票權或為一定之行使者。
